【裁判字號】    89,訴,3415
【裁判日期】    900222
【裁判案由】    清償債務
【裁判全文】
臺灣高雄地方法院民事判決  八十九年度訴字第三四一五號
    原      告    台灣土地銀行
    法定代理人    丙○○
    訴訟代理人    辛○○
                  乙○○
    被      告    材團木業有限公司
                              .
    兼法定代理人  丁○○      .
                              .
    被      告    戊○○      .
                  甲○○      .
                  己○○      .
                              .
                  庚○○      .
右當事人間清償債務事件，本院判決如左：
    主      文
被告應連帶給付原告新台幣肆佰玖拾壹萬仟伍佰伍拾陸元，其中新台幣壹佰陸拾壹
萬仟伍佰伍拾陸元部分，自民國八十八年一月三十日起至民國八十八年六月二十九
日止，按週年利率百分之八計算之利息，及自民國八十八年六月三十日起至清償日止
，則按週年利率百分之九點九九計算之利息，並自民國八十八年六月三十日起至清償
日止，逾期在六個月以內者，按上開利率即百分之九點九九之百分之十，逾期超過六
個月者，按上開利率即百分之九點九九之百分之二十計算之違約金；另新台幣佰
拾萬元部分，自民國八十七年十二月三日起至清償日止，按週年利率百分之九點七五
計算之利息，並自民國八十八年一月四日起至清償日止，逾期在六個月以內者，按上
開利率百分之十，逾期超過六個月者，按上開利率百分之二十計算之違約金。
訴訟費用由被告連帶負擔。
本判決於原告以新台幣壹佰陸拾肆萬元或同額之臺灣省政府建設公債為被告供擔保後
得假執行。
    事      實
甲、原告方面：
  一、聲明：除假執行擔保金額外，如主文所示。
  二、陳述：
    (一)被告材團木業有限公司為便於現在及將來在國內採購原料或物資，以及現在及
      將來在原告銀行辦理遠期信用狀方式之進口，向國外採購物資等需要，於民國
      八十七年十一月二十六日，邀同被告丁○○、戊○○、甲○○、己○○、庚○○擔任連帶保證人，分別以美金三十萬元為限額，與原告訂立進口遠期信用狀
      借款契約及開發國內信用狀契約，均約定自八十七年十一月二十六日起至八十
      八年十一月二十六日止之期間內，委託原告循環開發國內信用狀及遠期信用狀
      。依前開進口遠期信用狀借款契約之約定，被告應於借款到期日將借款本息償
      付原告，被告如遲延償付，則依到期日當日原告通知之遠期信用狀授信利率與
      新台幣基本放款利率加年息百分之二點五之較高利率計付遲延利息，如逾期在
      六個月以內者，按遲延利率之百分之十，如逾期超過六個月者，按遲延利率之
      百分之二十計算違約金；而依開發國內信用狀契約之約定，原告墊款後，不論
      經書面或口頭通知，被告應自原告墊付日起十日內清償每筆墊款並支付其利息
      ，墊款利息按墊款日基本放款利率一次計付，若超過上述期限，被告仍未清償
      利息，並另按原告規定之放款逾期違約金標準計付違約金。
    (二)嗣被告分別於八十八年一月二十六日及八十七年十一月二十六日委託原告開發
      信用狀及國內不可撤銷信用狀，金額分別為美金五萬零四百元即新台幣（下同
      ）一百六十一萬三千五百五十六元及三百三十萬元，前者到期日為八十八年六
      月二十九日，後者墊款日為八十七年十二月三日。詎被告材團木業有限公司竟
      未依約將前開款項本金及利息償付原告，經向被告催討，仍置之不理。被告材
      團木業有限公司尚積欠共計四百九十一萬三千五百五十六元及利息、違約金未
      清償，其餘被告五人依約定均為連帶保證人，自應與被告聚冠公司負連帶清償
      責任。爰依委任開發國內信用狀契約、委任開發遠期信用狀契約、連帶保證契
      約等約定，提起本件訴訟。
乙、被告方面：
    被告均未於言詞辯論期日到場，亦未提出書狀作何聲明或陳述。
    理      由
一、本件被告均經合法通知，未於言詞辯論期日到場，核無民事訴訟法第三百八十六
    條各款所列情形，爰依原告聲請，由其一造辯論而為判決。
二、本件原告主張被告材團木業有限公司於八十七年十一月二十六日，分別邀同其餘
    被告五人為連帶保證人，與原告訂立進口遠期信用狀借款契約及開發國內信用狀
    契約，約定委託原告循環開發遠期信用狀及國內信用狀。被告材團木業有限公司
    依約應分別於借款到期日及墊款日將本息償付原告，如未依約將本息交存，即應
    依約定計付遲延利息及違約金，並約定一切債務如未按期清償本金或利息，即喪
    失期限利益，全部債務視為到期。嗣被告分別於八十八年一月二十六日及八十七
    年十一月二十六日委託原告開發信用狀及國內不可撤銷信用狀，金額分別為美金
    五萬零四百元即新台幣（下同）一百六十一萬三千五百五十六元及三百三十萬元
    ，前者到期日為八十八年六月二十九日，後者墊款日為八十七年十二月三日。詎
    被告材團木業有限公司竟未依約將前開款項本金及利息償付原告，經向被告催討
    ，仍置之不理。被告材團木業有限公司尚積欠共計四百九十一萬三千五百五十六
    元及利息、違約金未清償，其餘被告五人依約定均為連帶保證人等事實，業據提
    出委任開發國內信用狀契約、委任開發遠期信用狀契約、授信約定書、開發信用
    狀申請書、國內不可撤銷信用狀、付款申請書、匯率暨利率表各一紙為證。而被
    告均未於言詞辯論期日到場，亦未提出任何書狀作何聲明或陳述，經本院核閱前
    開證據資料所載借貸金額、利息及違約金等約定內容，均與原告前開陳述相符，
    自堪信原告之主張為真實。
三、按借用人應於約定期限內，返還與借用物種類、品質、數量相同之物。又遲延之
    債務，以支付金錢為標的者，債權人得請求依法定利率計算之遲延利息。但約定
    利率較高者，仍從其約定利息。再當事人得約定債務人不履行債務時，應支付違
    約金。民法第四百七十八條前段、第二百三十三條第一項、第二百五十條第一項
    分別定有明文。復按數人負同一債務，明示對於債權人各負全部給付之責任者，
    為連帶債務。連帶債務人之債權人，得對於債務人中之一人或數人，或其全體，
    同時或先後請求全部或一部之給付。且連帶債務未全部履行前，全體債務人仍負
    連帶責任。民法第二百七十二條第一項、第二百七十三條定有明文。再所謂保證
    債務之所謂連帶，係指保證人與主債務人負同一債務，對於債權人各負全部給付
    之責任而言，此就民法第二百七十二條之文義參照觀之甚明。最高法院四十六年
    度台上字第一四二六號判例著有明文。是連帶保證人在主債務未全部清償前，仍
    與主債務人負連帶責任。本件被告材團木業有限公司未按期繳付利息，依其與原
    告間消費借貸契約之約定，全部債務即視為立即到期。被告丁○○、戊○○、甲○○、己○○、庚○○等經約定為被告材團木業有限公司之連帶保證人，依前開
    規定，就前開所欠本息及違約金，應負連帶清償責任。從而，原告依遠期信用狀
    借款契約、開發國內信用狀契約、消費借貸及連帶保證契約等約定，請求被告連
    帶給付四百九十一萬三千五百五十六元，及如主文所示之利息、違約金，即屬正
    當，應予准許。
四、假執行之宣告：
    原告陳明願供擔保，聲請宣告假執行，核無不合，爰酌定如主文所示之擔保金額
    准許之。
據上論結，原告之訴為有理由，依民事訴訟法第三百八十五條第一項前段、第八十五
條第二項、第三百九十條第二項，判決如主文。
中      華      民      國    九十      年      二      月    二十二    日
                              臺灣高雄地方法院民事第五庭
~B法      官  汪怡君
右為正本係照原本作成。
如不服本判決，應於送達後廿日內，向本院提出上訴狀並表明上訴理由，如於本
判決宣示後送達前提起上訴者，應於判決送達後十日內補提上訴理由書（須附繕本）。
中      華      民      國    九十      年      二      月    二十二    日
~B法院書記官  劉榮華


司法院資訊處製作；財團法人民間司法改革基金會備份。
